臺灣高等法院刑事判決　　　　　　　　99年度上訴字第3804號
上　訴　人　臺灣板橋地方法院檢察署檢察官
上　訴　人
即　被　告　鍾世偉
被　　　告　卓世偉
上列上訴人因被告等竊盜等案件，不服臺灣板橋地方法院99年度
訴字第496號，中華民國99年7月9日第一審判決（起訴案號：臺
灣板橋地方法院檢察署98年度偵字第22525號），提起上訴，本
院判決如下：
    主  文
原判決關於鍾世偉有罪部分均撤銷。
鍾世偉無罪。
其他上訴駁回。
    理  由
一、起訴意旨略以：
  (一)被告鍾世偉、卓世偉與真實姓名年籍不詳綽號「阿昇」之成
    年男子，共同意圖為自己不法之所有，於98年7月10日18 時
    前某時，前往臺北縣板橋市○○路○段47巷4弄17號前，以不
    詳方式，徒手竊取吳佳芸放置於車牌號碼0359－RH號自用小
    客車內，吳佳芸向花旗銀行所申請之信用卡（卡號：000000
    0000000000號）、台灣永旺信用卡股份有限公司申請之信用
    卡（卡號0000000000000000號）各1張得手。因認被告鍾世
    偉、卓世偉2人，此部分所為，係犯刑法321條第1項第4款加
    重竊盜罪嫌。
  (二)被告鍾世偉與業經原審判決有罪確定之卓世偉（按原審判決
    ：「共同行使偽造私文書，足以生損害於他人，均累犯，
    罪，各處有期徒刑捌月，附表『偽造署押』欄內簽帳單上偽
    造之「吳嘉暈」簽名，均沒收之；又共同竊盜，均累犯，各
    處有期徒刑捌月；又共同意圖為自己不法所有，以恐嚇使人
    將本人之物交付未遂，均累犯，各處有期徒刑陸月，均應執
    行有期徒刑貳年陸月，附表『偽造署押』欄內簽帳單上偽造
    之「吳嘉暈」簽名，均沒收之」，未經上訴，業已確定）復
    共同基於詐欺及偽造文書之犯意，由「阿昇」將所竊得之台
    灣永旺銀行信用卡交付予卓世偉，由卓世偉接續於如附表所
    示之時間，持台灣永旺銀行信用卡前往附表所示特約商店，
    盜刷如附表所示之金額，並偽造「吳嘉暈」之署名於信用卡
    簽帳單上，以確認消費金額無誤而偽造私文書，並持之行使
    ，致使該特約商店之人員，陷於錯誤，誤以為係原持卡人吳
    佳芸之刷卡消費行為而得逞，足生損害於吳佳芸及發卡銀行
    對於信用卡持有人管理之正確性。復於98年7月11日凌晨3時
    許，鍾世偉、卓世偉共同基於竊盜之犯意，由鍾世偉前往臺
    北縣板橋市○○路○段47巷4弄17號前，以不詳方式竊取吳佳
    芸所有車牌號碼0359-RH號自用小客車得逞後，與卓世偉再
    共同基於恐嚇取財之犯意，於98年7月13日，分別數度以鍾
    世偉所使用行動電話0000000000號、卓世偉所使用行動電話
    0000000000號致電吳佳芸所使用之行動電話000 0000000號
    ，要求其付款新臺幣（下同）5萬至10萬元不等價額至指定
    陽信商業銀行復興分行000000000000號帳戶內，否則要將該
    車輛轉賣或處理掉等語恐嚇吳佳芸，均未獲置理而未遂。嗣
    吳佳芸報警處理經調閱監視器畫面，而循線查獲上情。因認
    被告鍾世偉此部分，涉有第216條、第210條之行使偽造私文
    書及同法第320條第1項、第339條第1項之詐欺取財、第346
    條第1項、第3項恐嚇取財未遂等罪嫌。
二、按犯罪事實應依證據認定之，無證據不得認定犯罪事實；不
    能證明被告犯罪或其行為不罰者，應諭知無罪之判決，刑事
    訴訟法第154條第2項、第301條第1項分別定有明文。次按事
    實之認定，應憑證據，如未能發現相當證據，或證據不足以
    證明，自不能以推測或擬制之方法，以為裁判之基礎；又認
    定犯罪事實所憑之證據，雖不以直接證據為限，間接證據亦
    包括在內，然而無論直接或間接證據，其為訴訟上之證明，
    須於通常一般之人不致有所懷疑，而得確信其為真實之程度
    者，始得據為有罪之認定；另認定不利於被告之事實，須依
    積極證據，苟積極證據不足為不利於被告事實之認定時，即
    應為有利於被告之認定，更不必有何有利之證據。再按刑事
    訴訟法第161條第1項亦規定，檢察官就被告犯罪事實，應負
    舉證責任，並指出證明之方法，是檢察官對於起訴之犯罪事
    實，應負提出證據及說服之實質舉證責任，倘其所提出之證
    據，不足為被告有罪之積極證明，或其指出證明之方法，無
    從說服法院以形成被告有罪之心證，基於無罪推定之原則，
    自應為被告無罪判決之諭知（最高法院40年臺上字第86號、
    76年臺上字第4986號、30年上字第816號、92年臺上字第128
    號判例參照）。
三、被告鍾世偉、卓世偉涉犯結夥竊盜部分：
  (一)公訴人認被告鍾世偉、卓世偉涉犯結夥竊盜罪嫌，係以被告
    卓世偉於警詢時之供述及告訴人之指述為其論據。惟訊據被
    告二人均堅詞否認有竊盜告訴人信用卡之犯行等語。經查：
  被告卓世偉固於警詢時供稱：「（被害人〈即告訴人〉報案
    筆錄稱其所有永旺信用卡〈卡號：0000000000000000〉及花
    旗銀行信用卡〈卡號：0000000000000000〉於98年7月10日
    18 時放置其所擁之車輛〈門：0359-RH〉遭人竊取，是不為
    你所為？）不是我做的，偷取信用卡是一名叫鍾世偉所為」
    云云（見偵卷第6頁反面至第7頁），然被告卓世偉於偵查中
    則供稱：「信用卡是我朋友一個叫阿生拿給我的，我不知道
    阿生的真實姓名，當時我人應該在信義路上，我那時自己一
    人在板信義路上，鍾世偉沒有我在一起等語（見偵卷第89頁
    ），又於原審準備程序時供稱：「信用上是阿昇拿給我的，
    他是在板橋市○○路那裡拿給我的」等語（見原卷第82頁反
    面），顯見被告卓世偉對於何人竊取信用卡一事，前後供述
    不一，已有瑕疵，又無其他證據可佐證與事實相符，要難採
    為判決基礎。
  告訴人於警詢及偵查中雖證稱伊之信用卡置於自用小客車內
    而失竊之過程，但因係事後信用卡遭盜刷後始發覺，並未親
    見信用卡為何人所竊取，是告訴人之證詞，僅能證明伊所有
    之信用卡已經遭竊之事實，並無法證明被告二人與「阿昇」
    有結夥竊盜告訴人信用卡之犯行。
  被告二人在偵審中均堅詞否認有竊取告訴人信用卡之犯行，
    雖被告卓世偉坦承持告訴人之信用卡盜刷購物之犯行，但與
    信用卡係由何人所竊取之事實，並無直接之證明力，而被告
    鍾世偉部分，除有被告卓世偉在警詢中片面之指述外，又無
    任何其他補強證據可資佐證，且被告卓世偉於事後，又辯稱
    信用卡係由「阿昇」之人所交付，尚難僅憑被告卓世偉於警
    詢時供稱：「信用卡是鍾世偉所偷」一語，即遽認告訴人之
    信用卡係被告鍾世偉所竊取。
  另按刑事訴訟法第300條所謂得就起訴之犯罪事實變更檢察
    官所引應起訴之法條，係指法院於不妨害事實同一之範圍內
    ，得自由認定事實，適用法律而言。而竊盜罪與收受贓物罪
    ，兩者非特社會事實歧異，即法律所賦予之評價亦不相同，
    殊非具有犯罪事實同一性之案件甚明（最高法院84年度台上
    字第2216號判決要旨參照）。被告二人收受告訴人失竊之信
    用卡，涉犯收受贓物罪嫌，惟與起訴竊盜之事實非屬同一，
    依上揭最高法院見解，不能逕由本院變更起訴法條加以判決
    。
  綜上所述，檢察官所舉證據，尚不足以證明被告鍾世偉、卓
    世偉有與「阿昇」之人有結夥竊盜告訴人之犯行，本院復查
    無其他積極證據可資證明被告鍾世偉、卓世偉有何公訴人所
    指結夥竊盜信用卡犯行，是不能證明被告二人犯罪。
  (二)本院審理結果，認原審對被告二人共同竊取信用卡部分為無
    罪之判決，已於原判決詳述理由，其認事用法，核無違誤，
    應予維持。檢察官仍執前詞提起上訴，請求將原判決撤銷，
    更為適當之判決，委無可採。又檢察官上訴並未提出更積極
    之證據以供調查審理，本院無從形成被告二人此部分有罪之
    心證，是上訴為無理由，應予駁回。
四、被告鍾世涉犯行使偽造私文書、竊盜及恐嚇取財未遂部分：
  (一)公訴意旨認被告鍾世偉涉犯行使偽造私文書等罪嫌，係以被
    告卓世偉於警詢時之供述、告訴人之指述及證人吳天承、陳
    佳樺、左閩仁之證述，並有永旺銀行信用卡冒刷交易明細、
    汎勝牛仔名店、佐丹奴板橋重慶店、燦坤3Ｃ簽帳單各一紙
    等證據，為其論據。惟訊據被告鍾世偉堅詞否認有行使偽造
    私文書、竊盜及恐嚇取財未遂等犯行，並辯稱：伊未將告訴
    人之信用卡交予被告卓世偉盜刷，亦未竊取告訴人之自用小
    客車，伊之DNA之所以會留在告訴人失竊車上，係因之前真
    實姓名不詳之友人「阿昇」曾開過那台車載過伊，伊所使用
    之行動電話會有與告訴人電話聯絡之通聯紀錄，則為七月十
    二號當天晚上，伊打電話給「阿昇」，伊叫「阿昇」開車載
    伊到他家，因為隔天伊要去臺北，後來伊在「阿昇」家裡待
    了三、四個小時左右，早上伊出門後才發現伊之包包跟手機
    掉在「阿昇」家裡，至該日中午時伊才過去「阿昇」家拿電
    話，伊不知道伊手機為何會跟告訴人手機有通聯紀錄云云。
    經查：
  被告卓世偉於警詢時固供稱：「（你如何取得被害人所有之
    永旺信用卡？）是鍾世偉給我的，他沒有告訴我來源，只叫
    我去刷」、「（你當時為何跟鍾世偉至汽車〈車號0359-RH
    〉失竊案發地附近徘徊？）他那時候找我去偷車，結果我不
    願意偷車自己回家，然後他就獨自將那台車偷走」、「（撥
    打電話恐嚇被害人之男子你是否認識？）那名男子是鍾世偉
    」、「（依據被害人提供汎勝牛仔服飾店監視錄影器中，於
    櫃檯前穿白色上衣之男子為何人？）是我本人」、「（你當
    時出現在店內作何事？）那時候我使用被害人的信用卡盜刷
    東西」云云（見偵卷第6頁至第8頁），然被告卓世偉於偵查
    中則證稱：「（98年7月10日19時至22時許，在板橋遠東百
    貨？好聖地玩具城？燦坤中山店？佐丹奴板橋重慶店？汎勝
    仔店等地？持被害人吳佳芸永旺銀行及花旗跟行信用卡盜刷
    ？）我自己一人去盜刷的，鍾沒有跟我去。鍾被拍到是在便
    利商店被拍到的，不是在刷卡的店裡」、「（同案被告鍾世
    偉有無參與盜刷行為？何人負責偽署名盜刷？）盜刷何物？
    如何處理？）鍾世偉沒參與。這些簽名都是我簽的，佐丹奴
    、汎勝牛仔店、燦坤，至於遠東百貨跟玩具城就不知道了，
    我刷完卡之後，就把卡交給阿生，我幾點交給阿生我不清楚
    ，我在把卡交給阿生之前，卡都在我持有中，至於鍾世偉有
    無把卡拿去用，我沒聽阿生講過」、「（98年7月11日19時
    ，為何再度前往竊盜車牌號碼0359-RH號自用小客車？如何
    竊取？獨自前往？）這件不是我做的，我那時人在信義路那
    間房子，我一直都在那邊，我沒有聽說是鍾世偉做的，拿這
    把車鑰匙給我的也是阿生拿給我的，整件事情來龍去脈我也
    不清楚。我不知道阿生怎麼取的鑰匙」、「（於98年7月13
    日7時47分許，致電被害人吳佳芸要求給付10萬元？被告鍾
    世偉有無參與恐嚇犯行？）我沒有打給被害人，至於本案何
    人所為我不清楚，我是到警察局，警察跟我說我才知道有擄
    車勒贖這件事情」、「（為何警詢指述恐嚇電話是鍾世偉打
    的？車是鍾世偉偷的？）因為調監視錄影帶給我看時，我剛
    好在那附近徘徊購物，我跟警察說這件事根本跟鍾世偉沒有
    關係，警察就說一定是鍾世偉偷的，我就說不是，我無法辨
    有，我就跟警察隨便你是就是」（見偵卷第89頁至第90頁）
    ，顯見被告卓世偉就被告鍾世偉有參與無上揭行使偽造私文
    書、竊盜汽車及恐嚇取財未遂等犯行，前後供述不一，被告
    卓世偉於警詢中之供述是否屬實，已有可疑，又無其他補強
    證據佐證為真，要難採為不利於被告鍾世偉之認定。
  證人即被告鍾世偉於本院審理時證稱：「（98年7月12日凌
    晨3時許，你是否與我〈被告鍾世偉〉一同在『阿昇』家？
    ）是」、「（當天晚上你是否有看到我的包包與手機在『阿
    昇』家？）有」、「（你是否知道我在98年7月13日早上去
    台北做什麼？）去公祭」、「（在98年7月10日你與何人一
    同前往佐丹奴及三Ｃ燦坤店？）我一個人去」、「（你於警
    詢所述是否實在？）不實在」、「（警詢時，警察有對你脅
    迫或違法取供？）我不知道那樣算不算脅迫，我在警局偵訊
    的時候，我在退藥，當時有六、七個警察圍在我旁邊不斷的
    問我，不讓我休息，也不讓我睡覺，當時我很累，不知道要
    怎麼辦，那時我家人來看我，他們也不讓家人看我，叫我家
    人在外面等。他們又一直問我是不是誰，是不是鍾世偉，我
    一開始說不是，但他們一直問我一樣的問題，我覺得很煩，
    我就說：隨便你怎麼講，你說是就是。當時我因為這些事情
    ，要規避刑責，才會亂講那些話」、「（依你警詢所述，你
    自己也是涉案在內，並無規避刑責？）我說的規避刑責是指
    避重就輕的意思」、「（如你所述要避重就輕，也不必提到
    鍾世偉？）當時我會講這句話，是因為當時已經有案子，我
    怕會因為這件案子被收押，所以我才一定要講一個人出來，
    我希望能馬上交保，才會講鍾世偉的名字」、「（你自己已
    經涉案在內，講出鍾世偉對你也無好處？）當時警察叫我一
    定要把那個人講出來，我迫於無奈，只有講鍾世偉，警察問
    我信用卡是誰拿給我的，我就亂講」、「（你後來在偵查中
    又說是『阿昇』拿給你的？）因為我怕這件事後來會對鍾世
    偉不利，我怕會害到他，因為這件事真的跟他沒有關係，所
    以又講出一個『阿昇』…」等語（見本院卷第86頁至笫87頁
    ），益徵被告卓世偉於警詢時供述被告鍾世有共同參盜刷信
    用卡、竊車及恐嚇等情，顯與事實不符，自難憑採為不利於
    被告鍾世偉之認定。
  至證人吳天承、陳佳樺、左閩仁之證述，及永旺銀行信用卡
    冒刷交易明細、汎勝牛仔名店、佐丹奴板橋重慶店、燦坤3
    Ｃ簽帳單各一紙等證據，僅能證明被告卓世偉盜刷告訴人吳
    佳芸信用卡詐騙財物之事實，並不足以證明被告鍾世偉與被
    告卓世偉間有共犯關係。
  綜上所述，檢察官所舉證據，尚不足以為被告鍾世偉有罪之
    積極證據，或其指出證明之方法，經本院逐一剖析，相互參
    酌，仍無從形成被告鍾世偉有罪之心證。本院復查無其他積
    極證據足資證明被告鍾世偉確有檢察官所指上揭犯行，是不
    能證明被告鍾世偉犯罪。
  (二)原審未予詳查，就被告鍾世偉部分為有罪之判決，容有未合
    。被告鍾世偉上訴否認犯行，為有理由，應由本院將原判決
    有關被告鍾世偉有罪部分撤銷，並諭知被告鍾世偉無罪之判
    決。
據上論斷，應依刑事訴訟法第369條第1項前段、第368條、第364
條、第301條第1項前段，判決如主文。
本案經檢察官林秀濤到庭執行職務。
中    華    民    國   100    年    3     月    8     日
                  刑事第十七庭  審判長法  官  王炳梁
                                      法  官  陳世宗
                                      法  官  周明鴻
以上正本證明與原本無異。
檢察官就偽造文書部分如不服本判決應於收受送達後10日內向本
院提出上訴書狀，其未敘述上訴之理由者並得於提起上訴後10日
內向本院補提理由書（均須按他造當事人之人數附繕本）「切勿
逕送上級法院」。
其餘部分不得上訴。
被告不得上訴。
                                      書記官  郭彥琪
中    華    民    國   100    年    3     月    8     日